【裁判字號】    98,聲再,138
【裁判日期】    981008
【裁判案由】    傷害
【裁判全文】
臺灣高等法院高雄分院刑事裁定         98年度聲再字第138號
再審聲請人   甲○○
即受判決人
上列聲請人因公然侮辱案件，對於本院98年度上易字第344 號中
華民國98年6 月10日確定判決（臺灣高雄地方法院97年度易字第
1323號、98年度易字第145 號、臺灣高雄地方法院檢察署97年度
偵字第3900號、97年度偵續字第383 號），聲請再審，本院裁定
如下：
    主  文
再審之聲請駁回。
    理  由
一、聲請意旨略稱：原確定判決認聲請人犯有公然侮辱罪嫌，係
    據證人即告訴人武氏錦愛、證人曾龍奇及林秀鳳之證詞，然
    於98年度訴字第15號損害賠償事件中，周銘南、武氏錦愛及
    張簡小詠三人，由張簡小詠於98年8 月26日陳述狀陳明：案
    發甲○○無理取鬧，到店裡辱罵武氏錦愛，約下午16時至17
    時左右等語，顯然與上開證人所稱：「聲請人係下午5 時30
    分至6 時」等語，明顯不符。另證人武氏錦愛證稱：「聲請
    人拿著水龍頭到隔壁向林秀鳳解釋水龍頭的問題」等語，實
    則系爭水龍頭聲請人早已交給周銘南（即證人武氏錦愛之夫
    ），可見證人武氏錦愛之證詞顯不可信。再者，證人黃當添
    可證明當晚林秀鳳及曾龍奇等人均有在現場，然上開2 人均
    稱渠等不知道晚上發生何事，顯與事實不符，可見上開3 位
    證人之證詞均有偽證之嫌。原審就上開事實未為詳查，漏未
    斟酌，足以生影響有利於聲請人認定之事實，爰請准予聲請
    再審云云。
二、按有罪之判決確定後，為受判決人之利益聲請再審，必其聲
    請之理由合於刑事訴訟法第420 條第1 項所定情形之一及第
    421 條有足以影響於判決之重要證據漏未審酌者，始准許之
    。又刑事訴訟法第420 條規定：「有罪之判決確定後，有左
    列情形之一者，為受判決人之利益，得聲請再審︰一、原判
    決所憑之證物已證明其為偽造或變造者。二、原判決所憑之
    證言、鑑定或通譯已證明其為虛偽者。三、受有罪判決之人
    ，已證明其係被誣告者。四、原判決所憑之通常法院或特別
    法院之裁判已經確定裁判變更者。五、參與原判決或前審判
    決或判決前所行調查之法官，或參與偵查或起訴之檢察官，
    因該案件犯職務上之罪已經證明者，或因該案件違法失職已
    受懲戒處分，足以影響原判決者。六、因發現確實之新證據
    ，足認受有罪判決之人應受無罪、免訴、免刑或輕於原判決
    所認罪名之判決者。」「前項第一款至第三款及第五款情形
    之證明，以經判決確定，或其刑事訴訟不能開始或續行非因
    證據不足者為限，得聲請再審。」，則依該條第2 項規定可
    知，以該條第1 項第1 、2 款規定聲請再者者，以經判決確
    定者為限，得聲請再審。若有罪之判決所憑之證物、證言，
    尚未經判決確定為偽造、變造或虛偽者，自不得依該項規定
    聲請再審。又同法第421 條規定：「不得上訴於第三審法院
    之案件，除前條規定外，其經第二審確定之有罪判決，如就
    足生影響於判決之重要證據漏未審酌者，亦得為受判決人之
    利益，聲請再審。」而該條所謂重要證據漏未審酌，乃係指
    於第二審判決前，已經發現並提出證據，但法院漏未審酌者
    而言，若已提出，經法院依其自由心證而捨棄不採，則非漏
    未審酌；又必該漏未審酌之證據確為真實，而足以認定受判
    決人應受無罪或免訴或輕於原審所認定罪名而後可，否則，
    雖有漏未審酌之證據，然該證據縱經審酌，亦不足以推翻原
    審所認定之罪名，仍不能准許再審。
三、經查：
  (一)本件聲請人甲○○於民國96年11月間某日，前往高雄縣林園
    鄉○○村○○路153 號周銘南所經營之水電材料行，購買水
    龍頭1 具，嗣因認商品有瑕疵，屢向周銘南要求更換新品未
    果後，於96年12月17日下午5 時30分，前至周銘南前揭營業
    中之水電材料行詢問水龍頭更換事宜，因周銘南外出，甲○
    ○竟基於公然侮辱之犯意，在上開不特定人得以共聞共見之
    處所，對在店內之武氏錦愛（即周銘南之配偶）辱罵「幹妳
    娘」、「臭雞掰」（臺語發音）等語，足以貶損武氏錦愛之
    人格評價等事實，業經原確定判決審理時予以審認，並於判
    決理由內對聲請人之辯詞，如何不足採信及本件原確定判決
    已就證人武氏錦愛、林秀鳳、曾龍奇等3 人所為之證詞，如
    何堪以採信或為不利於聲請人等理由述甚詳，復依卷內相
    關證據資料，就上開證人等之證言，如何採為被告是否有罪
    之依據，均已依據卷內資料予以指駁及說明，核與漏未審酌
    之情形有別。
  (二)又刑事訴訟法第420條第1項第6 款所謂確實之新證據，係指
    其證據本身在客觀上可認為真實，無須經過調查，即足以動
    搖原確定判決，使受刑人得受有利之裁判者而言，若在客觀
    上就其真實性為如何，尚欠明瞭，非經相當之調查，不能辨
    其真偽，即與確實新證據之「確實」含義不符，自難據為聲
    請再審之理由，最高法院86年台抗字第397 號裁定即揭明此
    旨。本件聲請人辯稱張簡小詠於98年8 月26日陳述狀之陳明
    ，顯然與證人所稱：聲請人係下午5時30分至6時等語，明顯
    不符。然證人張簡小詠於98年2 月13日原審審理時具結證稱
    ：「係96年12月17日晚上9點多去找周銘南...，甲○○一進
    門就說我有罵你太太，不然你要怎樣，周銘南回說你為何罵
    我太太，之後甲○○表示要怎麼樣都可以... 」等語（見97
    年度易字第1323號卷第87頁），可見證人僅係知道聲請人有
    辱罵武氏愛錦一事，並未在現場聽聞，則對於確實時間，亦
    無所知，縱使陳述有誤，尚難採為聲請人有利之認定。另證
    人林秀鳳於97年12月19日原審審理結證稱：「他（即聲請人
    ）有走到我做生意的地方，在我的水龍頭的地方指出他的水
    龍頭什麼地方壞掉，我沒有跟他交談」等語（見97年度易字
    第1323號卷第23頁），顯然聲請人並未持有系爭水龍頭在現
    場，亦不影響原確定判決事實之認定。再者，證人林秀鳳及
    曾龍奇於當天晚上是否在現場一事，與聲請人有無於同日下
    午5 時30分，對武氏錦愛（即周銘南之配偶）辱罵「幹妳娘
    」、「臭雞掰」（臺語發音）等事實，尚無實質關聯可言。
    聲請人上述主張意旨，與刑事訴訟法第420 條第1 項第6 款
    所謂「確實」之新證據定義不符，自難據為聲請再審之理由
    。另本件聲請人主張證人武氏錦愛、林秀鳳及曾龍奇等人之
    證詞虛偽不可採信云云，惟未據提出任何證據證明上開證人
    已經偽證罪經法院判決確定在案，或釋明其刑事訴訟不能開
    始或續行非因證據不足。
  (三)綜上所述，聲請人所舉聲請再審之理由，核與刑事訴訟法第
    420 條、第421 條規定得聲請再審之要件不合，其再審之聲
    請為無理由，爰依同法第434 條第1 項，裁定如主文。
中    華    民    國    98    年    10     月  8      日
                  刑事第七庭    審判長法  官 莊飛宗
                                      法  官 蔡廣昇
                                      法  官 黃憲文
以上正本證明與原本無異。
不得抗告。
中    華    民    國    98    年    10     月  8      日
                                      書記官 戴志穎


司法院資訊處製作；財團法人民間司法改革基金會備份。
